【裁判字號】    89,裁,1196
【裁判日期】    890921
【裁判案由】    有關補償事務
【裁判全文】
最  高  行  政  法  院  裁  定                  八十九年度裁字第一一九六號
    原      告  甲○○
    被      告  臺南市政府
    代  表  人  張燦洪
右當事人間因有關補償事務事件，原告不服內政部中華民國八十八年八月三十一日台
八八內訴字第八八○五七一一號再訴願決定，提起行政訴訟。本院裁定如左︰
    主  文
原告之訴駁回。
訴訟費用由原告負擔。
    理  由
按依修正前訴願法第一條提起訴願，或依修正前行政訴訟法第一條提起行政訴訟，須
以人民對於中央或地方機關所為之行政處分有所不服為要件。所謂行政處分，係指中
央或地方機關基於職權，就特定之具體事件所為發生公法上效果之單方行政行為，修
正前訴願法第二條第一項規定甚明。而所謂發生公法上效果，須法律上效果係由該行
政行為直接發生者，該行政行為始得構成行政處分。若對於已確定行政處分之繼續執
行行為，並非發生另一法律效果之行政行為，不得認為係獨立之行政處分。人民如對
之提起訴願或行政訴訟，自非法之所許。至行政機關所為單純經辦事件處理情形之通
知非對人民之請求有所准駁，既不因該項通知而直接發生法律上效果，揆諸上開說明
自亦非訴願法上之行政處分。本件被告為辦理台南市第九期虎尾寮市地重劃，必須拆
遷位於重劃區○○○○段二五三－一至二五三－四九等國有土地上地上物，其拆遷補
償清冊經被告以八十二年三月五日南市地劃字第○五九四五號公告，公告期間財政部
國有財產局主張該國有土地上地上物為不動產之出產物，為不動產之部分，而對補償
費發放予原告提出異議，案經被告協調不成，被告乃將不動產出產物（果樹）之補償
費以國有財產局及原告併列為提存人提存台灣台南地方院提存所，而非不動產之出產
物則以八十三年四月十二日南市地劃字第七二五七九號函通知原告領取三四七、七三
一元（含電力設施電桿三、○○○元），經原告於八十三年四月十六日領取完竣，有
卷附系爭市地重劃區內建築物補償費清冊影本可稽，而系爭土地上地上物除電桿外已
全部予以拆除。八十七年十二月一日被告以南市地劃字第三○九三三號函通知原告訂
於八十七年十二月十五日上午十時派員拆除系爭土地上電桿。原告對之不服，以其於
五十五年至六十年間占有系爭土地，闢為果園，而其占有本件土地種植之竹木，至八
十二年時，均在二十年以上，於申請地上權取得登記時，因重劃而被駁回，今唯一足
以證明為三十年以前為占有之證物現場電桿，在台電公司台灣南區營業處未提出設置
時之證明前，不得以行政權力予以強制拆除云云，提起訴願，被駁回，原告仍不服，
向內政部提起再訴願，並要求提存之補償費准由原告領取。再訴願決定以本件原告設
置於系爭土地上之電桿，位於台南市第九期虎尾寮市地重劃區內，必須拆遷，其電桿
補償費，經原告於八十三年四月十六日領取完竣，則被告以八十七年十二月一日南市
地劃字第三○九三三號函通知原告訂於八十七年十二月十五日上午十時派員拆除，核
與市地重劃實施辦法第三十八條第一項及第二項規定並無不合，且系爭電桿亦於八十
七年十二月十五日執行拆除完畢。是系爭土地上電桿之拆除，乃被告前開拆遷補償公
告之一部分，故被告八十七年十二月十五日拆除系爭土地上電桿，乃前開拆遷補償處
分之繼續執行行為，並非發生另一法律效果之行政行為，不得認為係單獨之行政處分
。而被告以八十七年十二月一日南市地劃字第三０九三三號函通知原告訂於八十七年
十二月十五日上午十時派員拆除系爭土地上電桿，乃單純就經辦事件之處理情形對關
係人所為之通知，既不因該項通知而直接發生法律上效果，受通知人自不得對該項通
知提起行政救濟，而該通知對於本件拆遷補償處分已確定之結果，並不發生影響，尤
不得認為係單獨之行政處分，原告對之提起訴願、再訴願及行政訴訟，揆諸首開法令
規定及說明，自非適法，應予駁回。一再訴願決定駁回原告之訴願、再訴願之理由雖
有不同，而其駁回之結果尚無不合，均應予維持。至原告其餘實體上主張，已無庸審
究；又原告主張提存部分之補償費准由原告領取一節，因原告於訴願時並未提出，而
於再訴願時提出，經再訴願決定以程序不合予以駁回，並無違誤，應予維持，原告就
此部分提起行政訴訟亦不合法，均併予指明。
據上論結，本件原告之訴為不合法，爰依行政訴訟法施行法第二條、行政訴訟法第一
百零七條第一項第十款、第一百零四條、民事訴訟法第九十五條、第七十八條，裁定
如主文。
中    華    民    國     八十九      年      九      月     二十一      日
              最 高 行 政 法 院 第 二 庭
                                審 判 長 法  官      陳  石  獅
                                         法  官      林  家  惠
                                         法  官      彭  鳳  至
                                         法  官      高  啟  燦
                                         法  官      黃  合  文
右  正  本  證  明  與  原  本  無  異
                                         法院書記官  王  福  瀛
中    華    民    國     八十九      年      九      月     二十五      日


司法院資訊處製作；財團法人民間司法改革基金會備份。
